【裁判字號】    90,易,559
【裁判日期】    900320
【裁判案由】    違反就業服務法
【裁判全文】
臺灣臺中地方法院刑事判決                        九十年度易字第五五九號
    公  訴  人    臺灣臺中地方法院檢察署檢察官
    被      告    甲○○
右列被告因違反就業服務法案件，經檢察官聲請簡易判決處刑（八十九年度偵字第二
○一八五號），本院台中簡易庭認不宜以簡易判決處刑，移請本院刑事庭改依通常程
序審判，本院判決如左：
    主      文
甲○○共同違反雇主不得未經許可聘僱他人所申請聘僱之外國人之規定，其聘僱人數
為一人，處罰金新台幣肆萬元，如易服勞役以新台幣玖佰元（即銀元參佰元）折算壹
日。
乙○○共同違反雇主不得未經許可聘僱他人所申請聘僱之外國人之規定，其聘僱人數
為一人，處罰金新台幣肆萬元，如易服勞役以新台幣玖佰元（即銀元參佰元）折算壹
日。
    事      實
一、甲○○因其女兒蔡依萍車禍受傷，經向勞工主管機關申請許可，自民國（下同）
    八十八年八月二十三日起，以每月薪資新台幣（下同）一萬五千八百四十元，不
    休假獎金二千一百十二元之代價，合法聘僱菲律賓籍女子ＰＥＮＡＦＬＯＲ  Ｇ
    ＥＮＥＬＩＴＡ  ＰＡＤＡＹＨＡＧ  一人擔任家庭監護工，以看護照顧其女兒
    蔡依萍。嗣因蔡依萍病情好轉，而其姊姊乙○○於台中市○○區○○路三段宏福
    五巷二弄十二號經營之「帝一薑母鴨店」適又缺乏人手，乃甲○○及乙○○明知
    外國人在聘僱許可有效期間內，除法律規定不得轉換雇主及工作之情形外，如需
    轉換雇主或工作，應事先由新雇主與原雇主共同申請許可，竟共同基於違反雇主
    未經許可，不得聘僱他人所申請聘僱之外國人規定之犯意聯絡，自八十八年十一
    月二十七日起，轉由乙○○以每月同前述薪資之代價，聘僱該名菲律賓籍女子Ｐ
    ＥＮＡＦＬＯＲ  ＧＥＮＥＬＩＴＡ  ＰＡＤＡＹＨＡＧ  在上址其經營之「帝
    一薑母鴨店」擔任洗菜、打掃等工作，而未經許可聘僱甲○○所申請聘僱之前開
    外國人。迨八十九年十一月十一晚上七時三十分許，經警在上址「帝一薑母鴨店
    」內查獲該名菲律賓籍女子ＰＥＮＡＦＬＯＲ  ＧＥＮＥＬＩＴＡ  ＰＡＤＡＹ
    ＨＡＧ  ，始循線查知上情。
二、案經台中市警察局第四分局報請臺灣臺中地方法院檢察署檢察官偵查後聲請簡易
    判決處刑，本院台中簡易庭認不宜以簡易判決處刑，移請本院刑事庭改依通常程
    序審理。
    理      由
一、右揭事實，業據被告甲○○及乙○○二人坦白承認，又前開菲律賓籍女子ＰＥＮ
    ＡＦＬＯＲ  ＧＥＮＥＬＩＴＡ  ＰＡＤＡＹＨＡＧ  原係被告甲○○於八十八
    年八月二十三日合法申請聘僱之家庭監護工，以看護照顧其車禍受傷之女兒蔡依
    萍，嗣被告甲○○於同年十一月二十七日將該名菲律賓籍女子轉由被告乙○○聘
    僱在上址「帝一薑母鴨店」從事洗菜、打掃等工作，並由被告乙○○發給每月薪
    資一萬五千八百四十元，不休假獎金則為二千一百十二元之事實，亦經證人ＰＥ
    ＮＡＦＬＯＲ  ＧＥＮＥＬＩＴＡ  ＰＡＤＡＹＨＡＧ  於警訊中證述明確，此
    外，復有居留外僑作業外勞詳細資料一紙及照片二張附偵查卷可資佐證，足徵被
    告之自白確與事實相符，本件事證明確，被告甲○○及乙○○二人之犯行均堪認
    定。
二、按雇主不得未經許可聘雇他人所申請聘僱之外國人，為就業服務法第五十三條第
    三款所明定。查本案所指前開菲律賓籍女子ＰＥＮＡＦＬＯＲ  ＧＥＮＥＬＩＴ
    Ａ  ＰＡＤＡＹＨＡＧ原係被告甲○○合法申請許可聘僱引進之外籍監護工，旨
    在看護照顧其車禍受傷之女兒蔡依萍，嗣因蔡依萍病情好轉，被告甲○○即與其
    姊即被告乙○○商議，於該名菲律賓籍女子聘僱許可有效期間內，轉由未經申請
    許可之被告乙○○僱用，是被告甲○○及乙○○二人所為，均係違反就業服務法
    上開條款之規定，而其聘僱人數為一人，均應依同法第五十八條第一項前段之規
    定處罰。被告甲○○與乙○○二人間就上開犯行，具有犯意之聯絡及行為之分擔
    ，為共同正犯（參閱法務公報第二二三期二三三頁法務部暨所屬機關八十七年八
    月六日法律問題座談會）。爰審酌被告甲○○及乙○○二人前均無不良素行紀錄
    ，此有臺灣高等法院被告全國前案紀錄表及臺灣臺中地方法院檢察署刑案資料查
    註紀錄表各一份附卷可參，伊等二人犯罪動機、目的、手段、本件犯罪情節、犯
    罪所生之危害及被告二人犯後均能坦承犯行，態度良好等一切情狀，分別量處如
    主文所示之刑，並均諭知易服勞役之折算標準，以示懲儆。
三、公訴意旨另以：被告甲○○所為，另違反就業服務法第五十三條第二款規定，聘
    僱人數為一人，應依同法第五十八條第一項前段規定處斷，且被告乙○○就該犯
    行與之有犯意之聯絡及行為之分擔，為共同正犯云云。惟按，就業服務法第五十
    三條第二款「以本人名義聘僱外國人為他人工作」之規範意旨，係對於本無聘僱
    外國人需要之人，卻以其名義聘僱外國人為他人工作，欺瞞主管機關對僱主身分
    之認定，應依同法第五十八條規定予以處罰。至於以本人名義聘僱外國人為自己
    工作後，再因故轉由他人僱用，自與該條款之構成要件尚有未符。查本案被告甲
    ○○所以申請許可聘僱前開菲律賓籍女子子ＰＥＮＡＦＬＯＲ  ＧＥＮＥＬＩＴ
    Ａ  ＰＡＤＡＹＨＡＧ任監護工，原係在照顧看護其因車禍受傷之女兒蔡依萍，
    嗣因蔡依萍病情好轉，始轉由其姊即被告乙○○僱用在上址「帝一薑母鴨店」工
    作，足見被告甲○○初始以其本人名義所為聘僱之申請，尚難謂有何欺瞞主管機
    關情事，則揆諸前揭說明，自難謂被告甲○○、乙○○所為已該當上開刑事處罰
    規定之構成要件。是公訴人所指被告甲○○、乙○○二人此部分犯行，其犯罪尚
    屬不能證明，然因公訴人認此部分與前開論處被告甲○○、乙○○二人罪刑部分
    ，有裁判上一罪關係，爰不另為無罪之諭知，附此敘明。
據上論斷，應依刑事訴訟法第二百九十九條第一項前段，就業服務法第五十三條第三
款、第五十八條第一項前段，刑法第十一條前段、第二十八條、第四十二條第二項，
罰金罰鍰提高標準條例第二條，現行法規所定貨幣單位折算新臺幣條例第二條，判決
如主文。
中     華     民      國      九十      年    三     月      二十       日
                                    臺灣臺中地方法院刑事第七庭
                                          法  官  吳美蒼
右正本證明與原本無異。
如不服本判決，應於判決送達後十日內向本院提出上訴狀，上訴於臺灣高等法院臺中
分院( 須附繕本 )。
                                          書記官
中     華     民      國      九十      年    三     月      二十六     日
附錄本案論罪科刑法條全文：
就業服務法第五十三條：雇主不得有左列行為：
第三款：未經許可聘僱或留用他人所申請聘僱之外國人。
第五十八條第一項：違反第五十三條第一款、第二款或第三款規定，其聘僱或留用人
數為一人者，處六月以下有期徒刑、拘役或科或併科新台幣九萬元以下罰金；其聘僱
或留用人數為二人以上者，處三年以下有期徒刑、拘役或科或併科新臺幣三十萬元以
下罰金。


司法院資訊處製作；財團法人民間司法改革基金會備份。
